【裁判字號】    99,竹簡,518
【裁判日期】    991231
【裁判案由】    返還消費借貸款
【裁判全文】
臺灣新竹地方法院民事簡易判決         99年度竹簡字第518號
原      告  陳蔡琴
被      告  廖夙川即廖百荷
上列當事人間請求返還消費借貸款事件，本院於民國99年12月27
日辯論終結，判決如下﹕
    主    文
被告應給付原告新臺幣壹拾玖萬伍仟捌佰元及自民國九十五年十
二月二十一日起至清償日止，按年息百分之五計算之利息。
原告其餘之訴駁回。
訴訟費用新臺幣仟貳佰元由被告負擔三分之二，餘由原告負擔
。
本判決第一項得假執行。
    事實及理由
壹、程序事項
    原告聲請支付命令原請求被告應給付新臺幣（下同）30萬元
    及自民國95年12月21日起至清償日止，按年息6％計算之利
    息，嗣經被告於法定期間聲明異議而視為起訴後，原告於本
    院99年11月29日當庭變更請求利息之利率按年息5％計算，
    經核為縮減應受判決事項之聲明且請求之基礎事實同一，與
    民事訴訟法第255條第1項第2、3款規定相符，應予准許。
貳、實體事項
一、原告主張：被告日前向原告借款30萬元，當下有證人楊阿珠
    在場，約定清償期限為95年12月21日，被告並簽立面額各15
    萬元之本票2張交付原告為證，未料屆期後，該2張本票經原
    告提示後未獲付款，被告經一再催討，均置之不理，故提起
    本件訴訟。當初借錢時，兩造並沒有約定利息，就被告曾還
    款3個月共27,000元，應從借款30萬元中扣除；原告確實有
    接替被告所跟的合會，先前被告總共繳納59,200元，原告同
    意從借款30萬元中扣除。並聲明：被告應給付原告30萬元及
    自95年12月21日起至清償日止，按年息5％計算之利息。
二、被告則以：被告確實有向原告借款30萬元才會開立上開2張
    本票，但從開票起，被告每月有還原告現金9,000元，有時
    候委託楊阿珠轉交給原告，有時候由被告自己交給原告，並
    沒有讓原告簽收；另被告先前有跟一個合會，會錢繳到一半
    ，會首就直接把被告的會轉給原告承接，該合會價值有6萬
    元，但同意以原告主張之59,200元扣除，經扣除還款與合會
    價值後，被告已沒有積欠原告了等語置辯。
三、本院之判斷：
(一)原告主張被告向其借款30萬元，雙方約定於95年12月21日還
    款，並未約定利息等情，為被告所不爭執，核與證人即在場
    見證人楊阿珠於99年12月27日證述內容相符，且有被告簽發
    之2張面額15萬元本票在卷可佐，已堪信為真實。就被告抗
    辯自簽發本票起每月還款9,000元予原告，期間長達2年半等
    語，除其中3個月共27,000元為原告所承認外，其餘則為原
    告所否認，是本件爭執應在於：被告究竟已還款多少元予原
    告？原告請求被告給付30萬元，有無理由？
(二)證人楊阿珠於99年12月27日到庭先證稱：「我看過3次被告
    拿利息9,000元給原告，是被告交給我，我再轉交給原告，
    幾次我有點忘記，最少有3次，印象中應該有4到5次」、「
    （請確認有無達5次？）有」、「（被告拿錢給你轉交給原
    告，是否每個月都會交給你轉交原告？）對，每個月都會，
    共5次，沒有到2年半，我的印象是5個月」等語，後經被告
    詢以「請證人確認我是否2年多來都拿給你利息？」，證人
    楊阿珠雖稱：「一兩年可能有」云云，然證人楊阿珠前已反
    覆向本院確認被告總共交付5次9,000元予原告，本件可得確
    定者，僅被告委託證人楊阿珠轉交予原告金錢之次數為5次
    ，至於該5次還款日期是否前後分佈長達一兩年，則非所問
    ，且證人楊阿珠亦自承記憶模糊，於證詞中使用「可能」之
    用語，實難遽信。是應認被告透過證人楊阿珠以現金還款僅
    有5次，共45,000元（9000*5），此部分還款因兩造並未約
    定利息，且原告亦於99年11月29日當庭表明應從借款30萬元
    中扣除，故應認係清償本金，而非利息。另被告辯稱其自己
    亦有以現金直接交付原告云云，並無任何積極事證可佐，尚
    難採信為真實。
(三)經扣除被告透過證人楊阿珠以現金還款45,000元，及兩造同
    意扣除原告所承接被告之合會價值59,200元後，原告所得請
    求返還之借款為195,800元（000000-00000-00000）。另按
    給付有確定期限者，債務人自期限屆滿時起，負遲延責任；
    應付利息之債務，其利率未經約定，亦無法律可據者，週年
    利率為5％，民法第229條第1項、第203條定有明文，本件兩
    造約定被告應於95年12月21日清償，係定期債務，被告應自
    95年12月21日起負遲延責任，又兩造既未特別約定利息，則
    該遲延利息之利率依法為年息5％，從而，原告請求被告給
    付195,800元及自95年12月21日起至清償日止，按年息5％計
    算之利息，為有理由，應予准許。原告請求逾此部分，則無
    理由，並非所許。
四、本件主文第1項係依民事訴訟法第427條第1項規定適用簡易
    訴訟程序所為原告勝訴之判決，爰依職權宣告假執行。並依
    民事訴訟法第87條第1項於判決時諭知訴訟費用額為3,200元
    （裁判費）。
五、據上論結，本件原告之訴為一部有理由，一部無理由，依民
    事訴訟法第79條、第389條第1項第3款、第87條第1項，判決
    如主文。
中    華    民    國    99    年    12    月    31    日
                  新竹簡易庭    法  官  梁智賢
以上正本係照原本作成。
如對本判決上訴，須於判決送達後20日內向本院提出上訴狀。
中    華    民    國    99    年    12    月    31    日
                                書記官  黃詩傑

司法院資訊處製作；財團法人民間司法改革基金會備份。
